【裁判字號】    89,上訴,898
【裁判日期】    890816
【裁判案由】    違反臺灣地區與大陸地區人民關係條例
【裁判全文】
臺灣高等法院高雄分院刑事判決                    八十九年度上訴字第八九八號
    上  訴  人
    即  被  告  甲○○
    選任辯護人  戴國石
右上訴人因違反臺灣地區與大陸地區人民關係條例案件，不服臺灣屏東地方法院八十
九年度易字第六一五號中華民國八十九年五月十八日第一審判決（起訴案號：臺灣屏
東地方法院檢察署八十九年度偵字第一七一四號），提起上訴，本院判決如左：
    主      文
原判決撤銷。
甲○○共同違反不得使大陸地區人民非法進入台灣地區之規定，處有期徒刑壹年。
    事      實
甲○○與莊財源（已由檢察官另行偵查起訴）分別任職「正順滿三號」漁船之船長及
船員，與某一不詳姓名成年男子，基於共同犯意之聯絡，由甲○○與莊財源，於民國
（下同）八十八年十二月十日下午十五時三十分許，駕駛「正順滿三號」漁船至中國
大陸福建省湄洲島之外海，接駁同日十五時許自中國大陸福建省湄洲先搭乘該不詳姓
名男子所安排之木船出海之大陸地區人民鄭海平、陳聲發、林世銀、陳裕杰等四名 (
該四人現已送新竹大陸人士處理中心收容），代價約妥新台幣三萬元，嗣於同年月十
二日下午十七時許，將其載運進入我國臺灣省屏東縣琉球鄉岸邊，使大陸地區人民非
法進入臺灣地區，該四名大陸地區人民並於八十八年十二月十三日上午九時登岸，再
於同日下午三時許轉搭乘由琉球鄉開往高雄縣林園鄉之河清六號渡輪，於同日十五時
十八分許，在林園鄉中芸漁港為警查獲，並經警循線查獲本案。案經高雄縣警察局林
園分局報請臺灣高雄地方法院檢察署檢察官呈轉台灣屏東地方法院檢察署檢察官偵查
起訴。
    理      由
一、訊據被告甲○○坦承受某不詳姓名成年男子之託，接運大陸人士進入台灣地區等
    事實不諱，而被告與共犯莊財源如何共同於前開時地，經由某不詳姓名之人居間
    介紹，載運鄭海平等四名大陸地區人民入境台灣之過程，亦據證人即大陸人民鄭
    海平、陳聲發、林世銀、陳裕杰等四人於警訊中供證明確，並均於警訊中指認被
    告與莊財源之照片無訛，此外並有警卷所附漁船出入港登記簿影本三張可憑，本
    件既有被告自白之主要證據，並有受被告載運四人指述之補強證據，事證明確，
    被告之犯行洵堪認定。
二、核被告甲○○所為，係違反台灣地區與大陸人民關係條例等十五條第一款之規定
    ，應依同法第七十九條第一項論罪科刑。其與莊財源及該託接駁之某不詳姓名成
    年男子間有犯意之連絡與行為之分擔，均為共同正犯。被告犯罪事證既明，原審
    法院對其論罪科刑固非無見。惟查，本件安排大陸人民鄭海平、陳聲發、林世銀
    、陳裕杰離開大陸地區後由被告接駁之人，依卷證僅足認某一不詳姓名之成年男
    子，原審竟於事實欄中認係「某居間介紹之人蛇集團（似認非僅一人，且究竟共
    犯幾人未予明確認定」，即有未合，被告上訴意旨否認犯罪固無理由，但原判決
    既有上開可議之處，自應由本院撤銷改判。審酌被告本件犯罪所生之危險，嚴重
    危害於國家安全，惟被告智識程度為一介未受高深教育之漁民，智慮淺薄，且無
    犯罪前科，有其前科表為憑，素行良好，且其犯罪動機純係賺取接駁代價三萬元
    ，獲利非高，等一切情狀，量處如主文第二項所示之刑。
據上論斷，依刑事訴訟法第三百六十九條第一項前段、第三百六十四條、第二百九十
九條第一項前段，臺灣地區與大陸地區人民關係條例第七十九條第一項、第十五條第
一款，刑法第十一條前段、第二十八條，判決如主文。
本案經檢察官林炎昇到庭執行職務。
中    華    民    國     八十九     年     八       月       十六     日
                              臺灣高等法院高雄分院刑事第八庭
                                  審判長法官  郭雅美
                                        法官  莊飛宗
                                        法官  洪兆隆
右正本證明與原本無異。
如不服本判決，應於判決送達後十日內向本院提出上訴狀，其未述理由者並應於提
出上訴狀後十日內向本院補提理由書（應附繕本)。
                                      書記官  葉淑華
中    華    民    國     八十九     年       八       月       十八     日
附錄本案論罪科刑法條全文
台灣地區與大陸地區人民關係條例第十五條第一款：
    一、使大陸地區人民非法進入臺灣地區。
台灣地區與大陸地區人民關係條例第七十九條第一項：
    第一項：違反第十五條第一款規定者，處五年以下有期徒刑、拘役或科或併科新
    臺幣五十萬元以下罰金。
                                                                        Ａ


司法院資訊處製作；財團法人民間司法改革基金會備份。
